【裁判字號】    90,台上,36
【裁判日期】    900104
【裁判案由】    妨害自由
【裁判全文】
最高法院刑事判決                                    九十年度台上字第三六號
    上  訴  人  乙○○
                甲○○
右上訴人等因妨害自由案件，不服台灣高等法院中華民國八十七年八月十七日第二審
判決（八十七年度上訴字第三○八八號，起訴案號：台灣士林地方法院檢察署八十六
年度偵字第一○○三二號），提起上訴，本院判決如左：
    主  文
原判決關於乙○○部分撤銷，發回台灣高等法院。
其他上訴駁回。
    理  由
一乙○○部分
本件原判決維持第一審論處上訴人乙○○以共同以非法方法剝奪人之行動自由罪刑部
分之判決，駁回乙○○之第二審上訴，固非無見。惟按被告不到庭得不待其陳述逕行
判決者，以經合法傳喚，而無正當理由不到庭，始得為之；如被告因案在執行中，而
法院僅發給傳票，屆期未予提訊，致其事實上不能到庭，即難謂其不到庭為無正當理
由。本件上訴人乙○○於原審審理中，因另犯違反毒品危害防制條例案件，自民國八
十七年八月五日起至同月二十八日止，在台灣台北看守所執行觀察、勒戒，有該所八
十九年十二月二十二日北所傑總字第六八一二號致本院函可稽。原審所訂八十七年八
月十日審判期日之傳票，雖已依法送達，但並未於該審判期日予以提訊，即以其經合
法傳喚，無正當理由不到庭為由，不待其到庭陳述逕行判決，所踐行之訴訟程序，自
屬於法有違。乙○○之上訴意旨執此指摘，非無理由，應認原判決關於乙○○部分，
有撤銷發回之原因。
二甲○○部分
按刑事訴訟法第三百七十七條規定：上訴於第三審法院，非以判決違背法令為理由，
不得為之。是提起第三審上訴，應以原判決違背法令為理由，係屬法定要件，且必須
依據卷內資料為具體之指摘，並足據以辨認原判決已具備違背法令之形式，始屬相當
。本件原判決維持第一審論處上訴人甲○○以共同以非法方法剝奪人之行動自由罪刑
部分之判決，駁回甲○○之第二審上訴。係以該上訴人及共同被告乙○○於警訊時之
自白、被害人楊晶瑩之指述、證人即搭載上訴人等及被害人之計程車司機王春龍之證
言，暨扣押之槍型瓦斯噴霧器等，為其所憑之證據，並敘明其綜合判斷各項證據之調
查結果，認定上訴人甲○○確有本件犯行之心證理由。而以該上訴人及共同被告乙○
○事後翻異前詞，均辯稱：伊等係邀楊晶瑩搭計程車同赴賓館對質，擬將彼此之誤會
解釋清楚，瓦斯噴霧器係供防身之用，並未強押楊晶瑩云云，要屬卸責之語，非可採
信，亦已依據卷內資料，予以指駁。經核原判決從形式上觀察，尚無認定事實不憑證
據或採證違背法則之情形存在。甲○○之上訴意旨全憑己見，而為單純之事實上爭執
，並未具體指摘原判決究竟如何違背法令，衡以前揭說明，此部分之上訴違背法律上
之程式，應予駁回。
據上論結，應依刑事訴訟法第三百九十七條、第四百零一條、第三百九十五條前段，
判決如主文。
中      華      民      國     九十     年      一      月      四      日
                              最高法院刑事第十二庭
                                  審判長法官  林  增  福
                                        法官  劉  敬  一
                                        法官  楊  商  江
                                        法官  邵  燕  玲
                                        法官  吳  昆  仁
      右正本證明與原本無異
                                              書  記  官
中      華      民      國     九十     年      一      月      十      日
                                                                        Ｒ


司法院資訊處製作；財團法人民間司法改革基金會備份。
